【裁判字號】    99,上訴,199
【裁判日期】    990302
【裁判案由】    偽造文書等
【裁判全文】
臺灣高等法院臺南分院刑事判決         99年度上訴字第199號
上 訴 人
即 被 告  甲○○  53歲（民國○○年○○月○○日生）
上列上訴人因偽造文書案件，不服臺灣臺南地方法院98年度訴字
第993號中華民國98年12月31日第一審判決（起訴案號：臺灣臺
南地方法院檢察署97年度偵字第16780號），提起上訴，本院判
決如下：
    主  文
上訴駁回。
    理  由
一、依刑事訴訟法第350條、第361條、第362條、第367條規定，
    不服地方法院之第一審判決而上訴者，須提出上訴書狀，並
    應敘述具體理由，為上訴必備之程式；其所提出之書狀未敘
    述上訴理由，或僅曾以言詞陳述上訴理由者，均應於上訴期
    間屆滿後20日內補提理由書於第一審法院。第一審法院經形
    式審查，認逾期未補提上訴理由者，應定期間先命補正；逾
    期未補正者，為上訴不合法律上之程式，應以裁定駁回。倘
    已提出上訴理由，但所提非屬具體理由者，則由第二審法院
    以上訴不合法律上之程式，判決駁回。而所謂具體理由，必
    係依據卷內既有訴訟資料或提出新事證，指摘或表明第一審
    判決有何採證認事、用法或量刑等足以影響判決本旨之不當
    或違法，而構成應予撤銷之具體事由，始克當之（例如：依
    憑證據法則具體指出所採證據何以不具證據能力，或依憑卷
    證資料，明確指出所為證據證明力之判斷如何違背經驗、論
    理法則）；倘僅泛言原判決認定事實錯誤、違背法令、量刑
    失之過重或輕縱，而未依上揭意旨指出具體事由，或形式上
    雖已指出具體事由，然該事由縱使屬實，亦不足以認為原判
    決有何不當或違法者（例如：對不具有調查必要性之證據，
    法院未依聲請調查亦未說明理由，或援用證據不當，但除去
    該證據仍應為同一事實之認定），皆難謂係具體理由，俾與
    第二審上訴制度旨在請求第二審法院撤銷、變更第一審不當
    或違法之判決，以實現個案救濟之立法目的相契合，並節制
    濫行上訴（ 最高法院97年度台上字第892號刑事判決意旨參
    照）。
二、上訴人意旨略以：原判決無非依證人李懷慈指述，作為被告
    犯罪證據且對被告有利之證據漏而不審，有違採證原則，且
    當日申辦手機時，被告有飲酒，神智不清，與不詳姓名之「
    小周」申辦手機，辦妥後，被告並沒有拿取手機，何來貪圖
    免付手機費？再被告家有恆產，即有經營事業，何必為區區
    幾百元之手機費遭受判處重刑，有悖常理，爰不服原判決依
    法上訴云云。
三、經查：
（一）上訴人即被告甲○○前於民國（下同）95年間，因違反電
      子遊戲場業管理條例案件，經臺灣臺南地方法院以95年度
      易字第548號案判處有期徒刑6月確定，於95年11月9日執
      行完畢，猶不知悛悔。明知乙○○並無申辦電話門號之意
      思，竟與真實姓名年籍不詳，綽號「小周」之成年男子，
      共同基於行使偽造私文書及意圖為自己詐得免付通訊費用
      不法利益之犯意聯絡。於97年5月5日與綽號「小周」之成
      年男子，共同持不知由何處所取得乙○○之身分證、健保
      卡影本，至臺南縣永康市○○○路19號「長欣通訊行」，
      向不知情之服務人員李懷慈佯稱綽號「小周」之成年男子
      即是「乙○○」本人，欲申辦行動電話門號，使李懷慈誤
      信前來申辦者即為「乙○○」本人。甲○○與綽號「小周
      」之男子並在遠傳公司行動電話服務申請書上偽造「乙○
      ○」之簽名2枚後，持之交予長欣通訊行店員李懷慈行使
      ，使不知情之李懷慈再以上開服務申請書向遠傳電信公司
      申請核發門號0000000000之行動電話號碼，並交付該門號
      之SIM卡予甲○○。甲○○復將上開門號交予不詳姓名之
      人，該不詳姓名之人即以上開行動電話門號撥打電話，共
      計詐得電話費用新臺幣761元之利益，足以致生損害於乙
      ○○及遠傳公司。嗣經乙○○接獲上開門號之話費帳單後
      報警循線查獲上情。
（二）訊據被告甲○○於原審審理中坦承其於97年5月5日由「小
      周」載往該通訊行，惟矢口否認上揭犯行，辯稱當時已經
      酒醉不清醒而不知自己在做什麼云云。然其於警詢、偵查
      中曾經坦承犯行在卷，核與證人李懷慈、告訴人乙○○於
      警詢、偵查、原審審理中之證述相符，並有告訴人於申辦
      係爭電話時在上越精密鋁業股份有限公司上班之上班證明
      1份、係爭行動電話申請書及電話帳單各1紙，足徵係爭行
      動電話確係被告帶同不詳姓名綽號小周之男子所申辦。另
      據證人李懷慈證稱，被告當時並無喝酒以致頭腦不清之事
      實。再者，倘被告當時已經酒醉而無法知道自己所為何事
      ，竟能於申辦電話後之後4月餘 （被告第一次製作警詢筆
      錄之時間為97年9月15日 ）仍得以清楚描述完整及詳細之
      情節，實與常情及事實大謬，顯見被告所辯僅係事後卸責
      之謊言，不足採信。綜上所述，本件事證明確，被告犯行
      堪以認定。
（三）原審法院認被告所為，係犯刑法第216條、第210條之行使
      偽造私文書罪；其申得電話後交由不詳姓名之人撥打電話
      而詐得免付行動電話費之利益，所為係犯刑法第339條第2
      項之詐欺得利罪。被告前揭偽造署押之行為，為偽造私文
      書之部分行為；又偽造私文書後復持以行使，偽造私文書
      之低度行為為高度之行使行為所吸收，均不另論罪。被告
      與不詳姓名綽號小周之人，就上揭犯行間係基於共同之犯
      意為之，為共同正犯。又被告利用不知情之店員李懷慈向
      遠傳公司申請電話以詐得不法利益為間接正犯。再被告所
      犯行使偽造私文書與詐欺得利間，犯意各別，行為互殊，
      應分論併罰 。再被告有上揭論罪科刑紀錄，5年內再故意
      犯本件之罪，均應加重其刑。爰審酌被告犯罪之動機、目
      的、手段、詐欺所得、對告訴人造成之困擾及被告正值壯
      年，不思進取，利用不知何處取得告訴人之身分證、健保
      卡影本，申辦電話詐取免付通話費之利益，犯罪後於證據
      明確之情形下猶矯言掩飾犯行，顯見其犯後態度惡劣，難
      認其已有悔過之意等一切情狀 ，量處有期徒刑8月及拘役
      59日，拘役部分如易科罰金，以新台幣1,000元折算1日。
      原審法院已詳敘認定上訴人犯罪事實之理由、證據及量刑
      審酌之事由，從形式上予之審查，並無違背法令之情形。
（四）上訴人雖以前揭情詞提起上訴，惟查：上訴理由僅係單純
      否認原審法院所認定之犯罪事實，然未具體指明原審法院
      對於何項證據漏而不審，亦未提出任何事證以實其說，顯
      非依據卷內訴訟資料或提出新事證，具體指摘原判決關於
      採證認定事實、適用法律或量刑有何違法或不當之處。揆
      諸首揭判決意旨，本件上訴人所提之上訴理由，難謂係具
      體理由，從而本件上訴不合上訴之法定要件，應予駁回，
      並不經言詞辯論為之。
四、據上論斷，應依刑事訴訟法第367條前段、第372條，判決
      如主文。
中    華    民    國    99    年    3     月    2     日
                  刑事第三庭    審判長法  官    陳義仲
                                      法  官    宋明中
                                      法  官    蔡勝雄
以上正本證明與原本無異。
如不服本判決應於收受送達後10日內向本院提出上訴書狀，其未
敘述上訴理由者，並得於提起上訴後10日內向本院補提理由書（
均須按他造當事人之人數附繕本）「切勿逕送上級法院」。
                                      書記官    汪姿秀
中    華    民    國    99    年    3     月    2     日

司法院資訊處製作；財團法人民間司法改革基金會備份。
